【裁判字號】    98,家聲,226
【裁判日期】    980625
【裁判案由】    請求遺產管理人報酬
【裁判全文】
臺灣板橋地方法院民事裁定             98年度家聲字第226號
聲  請  人  財政部國有財產局
            （即被繼承人甲○○之遺產管理人）
法定代理人  乙○○
非訟代理人  丙○○
上列聲請人因擔任被繼承人甲○○之遺產管理人聲請核定報酬，
本院裁定如下：
    主      文
聲請人得請求代為管理被繼承人甲○○遺產之管理費用新臺幣壹
佰零捌萬柒仟柒佰玖拾壹元。
聲請程序費用由被繼承人甲○○之遺產負擔。
    理      由
一、本件聲請意旨略以：
(一)被繼承人甲○○於民國94年6 月12日死亡，經鈞院以95年度
    繼字第1827號及95年度家抗字第63號民事裁定選任聲請人為
    其遺產管理人，並以96年度家催字第158 號民事裁定准對其
    債權人及受遺贈人為公示催告。經於96年8 月11日刊報公告
    ，期限已於98年2 月10日屆滿，另被繼承人之大陸地區繼承
    人聲明繼承期限，己於97年6 月11日屆滿，合先敘明。
(二)依民法第1183條之規定，遺產管理人得請求報酬，其數額由
    親屬會議按其勞力及其與被繼承人之關係酌定之，惟本案並
    無親屬會議可資酌定報酬數額，爰依民法第1183條及財政部
    訂頒之「代管無人承認繼承遺產作業要點」第14點第3 款規
    定，聲請法院酌定，其請求標準不得低於孳息收入部分十分
    之三及遺產現值百分之一。
(三)被繼承人甲○○遺有臺北縣板橋市○○段29地號土地（持分
    925/10000） 、股票及投資，遺產總值共計1 億0,806 萬5,
    770 元。管理報酬依上開要點規定按遺產總值百分之一計算
    為108 萬0,657 元；另聲請人於代管遺產期間共墊付費用7,
    134 元（內含本件裁判費用1,000 元），是聲請人管理遺產
    期間之管理費用（含管理報酬及墊付費用）共計108 萬7,79
    1 元，為此聲請酌定被繼承人甲○○之遺產管理人報酬等語
    。
二、按遺產管理人得請求報酬，其數額由親屬會議按其勞力及其
    與被繼承人之關係酌定之；被繼承人無親屬會議可資酌定報
    酬數額，遺產管理職務終結前，應依民法第1183條規定，聲
    請法院酌定報酬，其請求標準不得低於孳息收入部分十分之
    三及遺產現值百分之一，財政部訂頒之「代管無人承認繼承
    遺產作業要點」第14點第3 項定有明文。經查：
(一)聲請人主張甲○○於94年6 月12日死亡，經本院以95年度繼
    字第1827號及95年度家抗字第63號民事裁定選任聲請人為管
    理人，聲請人並對其債權人及受遺贈人為公示催告等情，此
    有聲請人提出本院95年度繼字第1827號、95年度家抗字第63
    號民事裁定暨確定證明書、本院96年度家催字第158 號民事
    裁定、公告之新聞紙影本各1 紙為證，自堪信為真實。
(二)被繼承人甲○○遺有臺北縣板橋市○○段29地號土地（持分
    925/10000） 、股票及投資，遺產總值共計1 億0,806 萬5,
    770 元，此有聲請人所提財政部臺灣省北區國稅局財產歸屬
    資料清單、土地建物查詢資料、本院民事執行處98年3 月26
    日板院輔97執明字第20814 號通知、松億企業有限公司、松
    新企業有限公司、埔墘汽車修理廠有限公司變更登記事項表
    影本等件為證。
(三)又聲請人因管理被繼承人甲○○遺產所墊付之費用合計為7,
    134 元（內含本件裁判費用1,000 元），此有聲請人所提出
    之代管被繼承人甲○○遺產管理費用計算表暨所附單據影本
    在卷足憑。
(四)本件被繼承人甲○○無親屬會議可資酌定報酬數額，為此聲
    請人爰依民法第1183條之規定，按上開財政部訂頒「代管無
    人承認繼承遺產作業要點」之標準，依被繼承人遺產現值百
    分之一計算請求代管遺產之報酬即108 萬0,657 元，以及墊
    付費用7,134 元，合計108 萬7,791 元。本院參酌前開卷附
    被繼承人遺產相關資料、遺產管理費用計算表、墊付費用單
    據等，經核聲請人聲請酌定上開數額，尚無不合，應予准許
    。
三、依非訟事件法第21條第2 項、民事訴訟法第78條、第95條，
    裁定如主文。
中    華    民    國    98    年    6     月    25    日
                  家事法庭  法  官  毛崑山
以上正本證明與原本無異。
如不服本裁定應於送達後10日內向本院提出抗告狀。
中    華    民    國    98    年    6     月    25    日
                            書記官  廖宮仕


司法院資訊處製作；財團法人民間司法改革基金會備份。
